臺灣嘉義地方法院民事判決　　　　　　　　96年度訴字第57號
原　　　告　甲○○
　　　　　　乙○○
　　　　　　丙○○
被　　　告　丁○○
上列當事人間請求損害賠償事件，本院於民國96年7月24日言詞
辯論終結，判決如下：
    主      文
被告應給付原告甲○○新臺幣伍萬玖仟肆佰捌拾柒元、原告乙○○新臺幣柒萬伍仟肆佰玖拾參元、原告丙○○新臺幣玖萬柒仟捌
佰貳拾伍元及均自民國九十五年八月七日起至清償日止，按週年
利率百分之五計算之利息。
原告其餘之訴駁回。
訴訟費用由被告負擔十分之三，餘由原告負擔。
本判決第一項得假執行。
原告其餘假執行之聲請駁回。
    事實及理由
壹、被告未於言詞辯論期日到場，核無民事訴訟法第386條所列
    各款情形，故依原告聲請，由其一造辯論而為判決。
貳、原告起訴聲明：１、被告應給付原告甲○○新臺幣（下同）
    152,880元、原告乙○○182,480元、原告丙○○421,630元
    及均自刑事附帶民事起訴狀繕本送達之翌日起至清償日止，
    按週年利率5%計算之利息，２、願供擔保請准宣告假執行，
    而主張下列各情：
一、被告於民國94年10月4日下午飲酒後，駕駛車牌號碼UH-9828
    號自用小客車沿省道臺61線公路由北往南方向行駛，於同日
    下午3時26分許，行經上開公路與嘉義縣布袋鹽田三工區間
    無號誌之交叉路口處，竟未減速慢行而貿然直駛，故撞及沿
    該公路由南往北方向駛至該路口欲左轉進入布袋鹽田三工區
    之由原告甲○○駕駛而搭載原告丙○○、乙○○之車牌號碼
    TL-8630號自用小客車，致原告甲○○頭部外傷併頭皮裂傷
    、右肩挫傷合併肩部旋轉肌腱炎，原告丙○○頭部外傷併臉
    部擦傷、胸壁挫傷、左上背挫傷，原告乙○○右側氣胸、右
    肋骨骨折、左腳撕裂傷、頭部外傷，且原告丙○○所有之上
    開自小客車因而損壞。被告上開過失行為業經本院95年度交
    簡上字第39號判決業務過失傷害罪確定，故被告應負侵權行
    為損害賠償責任，爰依民法第184條第1項前段之法律關係，
    請求被告給付如上開聲明所示。
二、原告主張損害之項目及金額分敘如下：
（一）醫療費用：
      原告甲○○、乙○○、丙○○依序分別為10,000元、10,0
      00元、5,000元。
（二）看護費用：
      原告乙○○因系爭車禍而住院4日及出院後1個月合計34日
      係由其母照護，以每小時100元、每日12小時即1,200元計
      算，原告乙○○得請求40,800元（100*12*34=40800）。
（三）汽車修復費用：
      車牌號碼TL-8630號自小客車為原告丙○○所有，原告丙○○支出修復費用284,950元。
（四）計程車資：
      原告3人因上開傷勢就診而於醫院與住家間往返之計程車
      資合計11,200元，均由原告甲○○支付。
（五）減少勞動能力之損害：
      原告均從事出海捕撈魚貨之工作，因上開傷勢均2個月無
      法工作，以勞動基準法基本工資即15,840元計算，原告各
      得請求31,680元（15840*2=31680）。
（六）非財產上之損害：
      原告甲○○至今仍有頭痛、頭暈、記憶力減退之後遺症，
      而原告丙○○、乙○○忍受肉體劇烈疼痛，故原告3人精
      神實受極大痛苦，爰各請求100,000元。
參、被告未於言詞辯論期日到場，亦無提出書狀為何聲明、陳述
    。
肆、本院判斷：
一、原告主張上開各情，有本院95年度交簡上字第39號刑事判決
    、財團法人長庚紀念醫院嘉義分院（下稱長庚嘉義分院）及
    華濟醫院診斷證明書附卷為憑，本院復依職權調取本院95年
    度朴交簡字第30號刑事歷審卷宗核閱屬實，且被告對此亦未
    爭執，故應認為真實。
二、因故意或過失，不法侵害他人之權利者，負損害賠償責任。
    不法侵害他人之身體或健康者，對於被害人因此喪失或減少
    勞動能力或增加生活上之需要時，應負損害賠償責任。不法
    侵害他人之身體、健康、名譽、自由、信用、隱私、貞操，
    或不法侵害其他人格法益而情節重大者，被害人雖非財產上
    之損害，亦得請求賠償相當之金額。民法第184條第1項前段
    、第193條第1項、第195條第1項前段分別定有明文。被告過
    失不法侵害原告之身體權、健康權致其受損害，依上開民法
    規定，被告即應負損害賠償責任，爰就原告主張損害之項目
    及金額分別審酌如下：
（一）醫療費用：
      本院函詢華濟醫院、長庚嘉義分院關於原告3人各所支出
      之醫療費用金額，經華濟醫院覆函謂原告甲○○支出3,78
      5元，長庚嘉義分院則覆函謂原告乙○○支出3,342元、原
      告甲○○支出2,480元、原告丙○○支出1,860元，有華濟
      醫院華（圖）字第96020804號函、長庚嘉義分院（96）長
      庚院嘉字第00232號函附卷為證，本院審查卷附醫療費用
      收據所示就診日期與就診科別而與華濟醫院及長庚嘉義分
      院診斷證明書所載原告3人傷勢互核，認原告乙○○、甲○○、丙○○依序支出之3,342元、6,265元、1,860元為
      治療其傷勢所必要，故應予准許，而原告各逾此範圍之請
      求，因未舉證此部分有支出之事實，故不予准許。
（二）看護費用：
      親屬間之看護，縱因出於親情而未支付該費用，然其所付
      出之勞力，顯非不能以金錢為評價，此種基於身分關係之
      恩惠，自不能加惠於加害人，而應比照一般看護情形，認
      被害人受有相當看護費之損害，命加害人賠償，始符民法
      第一百九十三條第一項所定「增加生活上需要」之意旨。
      最高法院89年度臺上字第1749號判決意旨得資參照。經查
      ：本院函詢長庚嘉義分院關於原告乙○○傷勢有無看護必
      要及看護期間，經該院覆函略謂：乙○○94年10月5日住
      院，同年月7日出院，住院期間須人全日照護，出院後1個
      月內須人半日照護等語，有該院（96）長庚院嘉字第0023
      2號函在卷得憑。依上開覆函，本院認原告乙○○請求以
      每日12小時，每小時100元，合計34日之看護費用40,800
      元（12*100*34=40800），為有理由，應予准許。
（三）計程車資
      原告3人因就診治療而往返於醫院與住處之計程車資11,20
      0元，有車資收據在卷可稽，此部分費用之支出係因系爭
      車禍所增加生活上之需要，故原告甲○○請求11,200元，
      應予准許。
（四）減少勞動能力之損害：
      本院依職權函詢長庚嘉義分院關於原告因車禍所受傷勢須
      休養多久期間始能再從事原工作，經該院覆函略稱：乙○○視骨折癒合期約8至12週，甲○○、丙○○須視傷口復
      原情況休養1至2個月，才能再從事勞動工作等語。依上開
      覆函，本院認原告乙○○主張因傷2個月無法工作，應係
      可採。而本院審酌原告甲○○、丙○○所提卷附診斷證明
      書所示於車禍發生後2個月內仍有持續就診、治療之情形
      ，認原告甲○○、丙○○主張2個月無法工作，亦係可採
      。原告均主張按月薪15,840元計算，則原告各得請求31,6
      80元（15840*2=31680）。
（五）汽車修復費用：
      依卷附估價單所示，修車工資為90,000元，零件費用係19
      4,950元，修復費用合計為284,950元。因零件部分係以新
      品換舊品，故此部分金額應扣除折舊。依固定資產耐用年
      數表及固定資產折舊率表所示汽車耐用年數為5年，採定
      率遞減法之每年折舊率為0.369。而TL-8630號自小客車出
      廠年月為85年5月，至本件車禍發生日即94年10月4日，已
      使用逾5年，仍應以5年折舊額計算，依後附計算式計得原
      告丙○○就零件部分得請求19,502元，加計工資90,000元
      ，原告丙○○得請求109,502元，其逾此範圍之請求，為
      無理由，不應准許。
（六）非財產上之損害：
      本院審酌被告係過失行為；原告甲○○頭部外傷併頭皮裂
      傷、右肩挫傷合併肩部旋轉肌腱炎，原告丙○○頭部外傷
      併臉部擦傷、胸壁挫傷、左上背挫傷，而原告乙○○除右
      肋骨骨折、左腳撕裂傷、頭部外傷外，尚有右側氣胸，其
      傷勢較為嚴重。原告甲○○因頭部外傷至今仍有頭痛、頭
      暈、記憶力減退之症狀，而經診斷為疑有腦震盪後遺症，
      有華濟醫院診斷證明書在卷為證，原告3人因上開傷勢，
      其精神當受有一定程度之痛苦；原告3人均以捕魚為生，
      原告甲○○國小畢業，育有2男1女，均已成年，92至94年
      均無綜合所得稅申報資料，名下有2筆土地。原告乙○○
      高中畢業，92年營利所得13,920元、93年營利所得21,270
      元、94年營利所得13,650元，名下有1輛汽車。原告丙○○高中畢業，92至94年均無綜合所得稅申報資料、名下有
      1棟房屋、1筆土地、1輛汽車。被告92年股利及薪資所得
      合計193,911元，93年營利及薪資所得合計1,049,376元，
      94年股利及薪資所得合計819,795元，名下有1筆土地、1
      輛汽車。此有兩造92至94年綜合所得稅各類所得資料清單
      及財產歸屬清單、稅務電子閘門財產所得調件明細表附卷
      為憑。依上開被告加害情形、原告3人所受傷勢嚴重程度
      及其精神痛苦程度、兩造教育程度、職業、身分、地位、
      經濟情況，認原告丙○○、甲○○、乙○○所得請求之非
      財產上損害賠償依序分別以20,000元、50,000元、50,000
      元為適當，原告各逾此範圍之請求，即屬過當，而不應准
      許。
三、行車速度，依速限標誌或標線之規定，無標誌或標線者，應
    依左列規定：…二、行經無號誌之交岔路口，應減速慢行，
    作隨時停車之準備。汽車行駛至交岔路口，其行進、轉彎，
    應依左列規定：…六、轉彎車應讓直行車先行。汽車駕駛人
    有左列情形之一者，不得駕車：…二、飲用酒類或其他類似
    物後其吐氣所含酒精濃度超過每公升○‧二五毫克或血液中
    酒精濃度超過百分之○‧○五以上者。損害之發生或擴大，
    被害人與有過失者，法院得減輕賠償金額，或免除之。重大
    之損害原因，為債務人所不及知，而被害人不預促其注意或
    怠於避免或減少損害者，為與有過失。前二項之規定，於被
    害人之代理人或使用人與有過失者，準用之。95年6月30日
    修正公布前之道路交通安全規則第93條第1項第2款、第102
    條第1項第6款、第114條第1項第2款、民法第217條分別定有
    明文。損害之發生或擴大，被害人與有過失者，法院得減輕
    賠償金額或免除之，民法第二百十七條第一項定有明文。此
    項規定之目的，在謀求加害人與被害人間之公平，故在裁判
    上法院得以職權減輕或免除之。最高法院85年臺上字第1756
    號判例意旨得資參照。經查：被告事發當時呼氣酒精濃度為
    每公升0.72毫克，有酒精測定紀錄表附於臺灣嘉義地方法院
    檢察署95年度交查字第152號偵查卷宗可憑，其已逾上開道
    路交通安全規則第114條第1項第2款之每公升0.25毫克，而
    達不能安全駕駛之程度。而依同卷所附道路交通事故現場圖
    所示，被告汽車煞車痕達23.5公尺，比對同卷所附「汽車煞
    車距離、行車速度及道路摩擦係數對照表」，被告當時車速
    已近每小時65公里，業逾事故地點之速限每小時50公里，而
    係超速，故被告酒醉已達不能安全駕駛之程度卻仍駕車，且
    駛經無號誌之交叉路口又未減速慢行而超速，為本件車禍之
    肇因。惟原告甲○○駕車駛至交叉路口，其為左轉彎車卻未
    讓被告直行車先行，其亦與有過失，而原告丙○○、乙○○
    依民法第217條第3項規定，亦應承擔其使用人即原告甲○○
    之過失。本院審酌原告甲○○、被告違規情節及程度，認原
    告甲○○之過失比例為40%、被告過失比例係60%，故原告甲○○得請求59,487元（(6265+11200+31680+50000)*60%=594
    87）、原告乙○○得請求75,493元（(3342+40800+31680+50
    000)*60%=75493，元以下4捨5入）、原告丙○○得請求97,8
    25元（(1860+31680+109502+20000)*60%=97825，元以下4捨
    5入），原告各逾此範圍之請求，依法洵屬無由，不應准許
    。
四、綜前所述，原告依侵權行為之法律關係，請求被告給付原告
    甲○○59,487元、原告乙○○75,493元、原告丙○○97,825
    元及均自刑事附帶民事起訴狀繕本送達（95年8月6日）之翌
    日（即同年月7日）起至清償日止，按週年利率5%計算之利
    息，為有理由，應予准許，原告各逾此範圍之請求，依法為
    無理由，應予駁回。
伍、原告勝訴部分，因所命被告給付之金額未逾500,000元，故
    援引民事訴訟法第389條第1項第5款依職權宣告假執行。至
    於原告敗訴部分之假執行聲請，即因訴之駁回而失依據，故
    併予駁回。
陸、結論：原告之訴一部為有理由，一部為無理由，依民事訴訟
    法第385條第1項前段、第79條、第85條第1項前段、第389條
    第1項第5款，判決如主文。
中　　華　　民　　國　　96　　年　　 8 　 月　　14　　日
                  民二庭法　官　陳琪媛
以上正本係照原本作成
如對本判決上訴須於判決送達後20日內向本院提出上訴狀
中　　華　　民　　國　　96　　年　 　8　　月　　14　　日
                        書記官　林柑杏
零件費用計算式：（元以下4捨5入）
第1年折舊額：
194950*0.369=71937
第2年折舊額：
（000000-00000）*0.369=45392
第3年折舊額：
（000000-00000-00000）*0.369=28642
第4年折舊額：
（000000-00000-00000-00002）*0.369=18073
第5年折舊額：
 （000000-00000-00000-00000-00000）*0.369=11404
故5年折舊額應為175448（71937+45392+28642+18073+11404=175
448），是原告得請求之汽車零件費用為19502元（000000-00000
0＝19502）。
